【裁判字號】    98,聲判,26
【裁判日期】    981030
【裁判案由】    聲請交付審判
【裁判全文】
臺灣板橋地方法院刑事裁定              98年度聲判字第26號
聲  請  人  乙○○
即  告訴人
代  理  人  陳金漢律師
被      告  丙○○
            甲○○  （原名林進.
上列聲請人因被告詐欺案件，不服臺灣高等法院檢察署98年度上
聲議字第1703號駁回再議之處分（原不起訴處分案號：臺灣板橋
地方法院檢察署98年度偵字第591 號），聲請交付審判，本院裁
定如下：
    主  文
聲請駁回。
    理  由
一、按告訴人不服上級法院檢察署檢察長或檢察總長認再議為無
    理由而駁回之處分者，得於收受處分書後10日內委任律師提
    出理由狀，向該管第一審法院聲請交付審判；又法院認為交
    付審判之聲請不合法或無理由者，應駁回之，刑事訴訟法第
    258 條之1 第1 項、第258 條之3 第2 項前段分別定有明文
    。本件聲請人乙○○以被告丙○○、甲○○涉犯刑法第339
    條第1 項之詐欺取財罪，向臺灣板橋地方法院檢察署檢察官
    提出告訴，經該署檢察官於民國98年2 月11日以98年度偵字
    第591 號為不起訴處分後，聲請人不服聲請再議，經臺灣高
    等法院檢察署檢察長於98年3 月13日以98年度上聲議字第17
    03號處分書駁回再議之聲請，聲請人於98年3 月24日收受該
    處分書，於同日委任律師提出刑事聲請狀，向本院聲請交付
    審判，此經本院依職權調取臺灣板橋地方法院檢察署98年度
    偵字第591 號全卷核閱無誤，並有臺灣高等法院檢察署送達
    證書、聲請人所提刑事聲請交付審判狀上本院收狀戳在卷可
    稽，是聲請人之聲請程序合於上開規定，合先敘明。
二、聲請意旨略以：(一)被告丙○○係臺北縣板橋市○○路○ 段16
    巷1 號房屋所有權人，被告甲○○於95年1 月1 日以被告丙
    ○○之名義與聲請人簽訂上開房屋之租賃契約，被告2 人明
    知上開房屋早已遭法院查封，卻又出租予聲請人，被告2 人
    除收取租金外，聲請人亦因使用上開房屋而花費鉅資裝潢，
    依民法買賣不破租賃之規定，乃適用於查封執行前之合法租
    賃，本件執行結果為聲請人應遷讓上開房屋而由法院點交予
    拍定人，原檢察官認事用法顯屬違誤。(二)聲請人因被告2 人
    之欺瞞行為以致遭受嚴重損失，被告甲○○雖事後曾與聲請
    人達成和解並履行部分和解內容，惟民事侵權之和解與被告
    2 人是否隱瞞事實詐騙聲請人之犯行顯屬二事，因而兩造是
    否和解要與被告2 人是否構成詐欺之犯行無涉，原檢察官以
    錯誤之法律見解將民刑事責任相混淆，其認事用法自屬違誤
    。(三)臺灣高等法院檢察署以臺灣板橋地方法院檢察署檢查事
    務官於97年10月29日詢問聲請人：「被告在租房地給你時就
    已知道該房地已遭查封了？」，聲請人答：「是。」逕而推
    論聲請人於承租上開房屋時顯已知悉查封之情事，即無陷於
    錯誤之情形，高檢署顯將被告知悉查封一事誤認為聲請人亦
    知悉，其判斷之誤謬至為灼然，爰聲請裁定交付審判云云。
三、次按犯罪事實應依證據認定之，無證據不得認定犯罪事實，
    刑事訴訟法第154 條第2 項定有明文。又犯罪事實之認定，
    應憑證據，如未能發現相當證據，或證據不足以證明，自不
    能以推測或擬制之方法，以為裁判基礎；又認定不利於被告
    之事實，須依積極證據，茍積極證據不足為不利於被告事實
    之認定時，即應為有利於被告之認定，更不必有何有利之證
    據（參照最高法院40年臺上字第86號、30年上字第816 號判
    例意旨）。又法院裁定交付審判，即如同檢察官提起公訴使
    案件進入審判程序，是法院裁定交付審判之前提，必須偵查
    卷內所存證據已符合刑事訴訟法第251 條第1 項規定「足認
    被告有犯罪嫌疑」而檢察官應提起公訴之情形，亦即該案件
    已經跨越起訴門檻，否則，縱或法院對於檢察官所認定之基
    礎事實有不同之判斷，但如該案仍須另行蒐證偵查始能判斷
    應否交付審判者，因交付審判審查制度並無如同再議救濟制
    度得為發回原檢察官續行偵查之設計，法院仍應依同法第25
    8 條之3 第2 項前段之規定，以聲請無理由而裁定駁回，方
    為適當。再者，刑法第339 條第1 項詐欺罪之成立，以意圖
    為自己或第三人不法所有，以詐術使人將本人或第三人之物
    交付為要件，所謂以詐術使人交付，必須被詐欺人因其詐術
    而陷於錯誤，若其所用方法，不能認為詐術，亦不致使人陷
    於錯誤，即不構成該罪（最高法院46年臺上字第260 號判例
    、70年度臺上字第1813號判決意旨參照）。
四、經查：
  (一)被告丙○○係臺北縣板橋市○○路○ 段16巷1 號（坐落土地
    地號：臺北縣板橋市○○段1208號）房屋所有權人，被告甲
    ○○於95年1 月1 日以被告丙○○之名義與聲請人簽訂上開
    房屋之租賃契約，約定租賃期間自95年1 月1 日起至101 年
    2 月28日止，每月租金25萬元，並先給付頂讓金新臺幣（下
    同）250 萬元，嗣因被告丙○○積欠貸款本息無力給付，經
    債權人陽信商業銀行股份有限公司聲請本院民事執行處以94
    年度執木字第38372 號執行案件為強制執行，並於94年11月
    14日實施查封，於96年5 月3 日拍賣後遭法院點交予拍定人
    徐正雄等事實，有房屋租賃契約書、簽收單、發票日期均為
    96年5 月16日、到期日分別為97年4 月15日、97年5 月15日
    、97年6 月15日、97年7 月15日、97年8 月15日、面額均為
    50萬元之本票影本5 紙、本院民事執行處96年1 月10日94年
    度執木字第38 372號函及通知書、臺北縣板橋地政事務所98
    年6 月30日北縣板地資字第0980010500號函暨檢附板橋市○
    ○段1208地號土地及同段1791、4511建號之異動索引1 份在
    卷可稽，此部分事實應堪認定。
  (二)聲請人於檢查事務官詢問時供稱：是甲○○口頭上說由丙○
    ○委託他跟伊簽約，收款及接洽事宜都是甲○○權處理的，
    伊沒有見過丙○○，也不知道房子是誰的，後來房子被查封
    拍賣後，伊是跟甲○○談和解，他要賠償伊800 萬元，已經
    還了550 萬元，丙○○從頭到尾都沒有出面等語（見臺灣板
    橋地方法院檢察署97年度他字第6113號卷第21至23頁），證
    人廖嘉彰於檢查事務官詢問時證稱：伊在4 年前向林進春即
    被告甲○○承租上開房屋，從頭到尾都是甲○○與伊接洽，
    租金也是交給甲○○，伊不認識丙○○，也不知道房子是誰
    的等語（見臺灣板橋地方法院檢察署97年度他字第6113號卷
    第46頁），核與被告丙○○辯稱：伊在88、89年間購買上開
    房地，後來因為景氣不好，伊就回新竹了，伊委託甲○○全
    權處理房子的事情，伊只知道他租給廖嘉彰，之後轉租給誰
    伊就不知道了等語相符（見臺灣板橋地方法院檢察署97年度
    他字第6113號卷第21至23頁），足認本件係由被告甲○○出
    面與聲請人接洽並簽立租賃契約，而該屋遭拍賣及強制點交
    後，亦由被告甲○○與聲請人洽談和解賠償事宜，被告丙○
    ○對上開簽訂契約及和解過程均無所知，自難僅以其為上開
    房屋之所有權人，遽認被告丙○○有何詐欺之犯行。
  (三)又參以聲請人於檢察事務官詢問時陳稱：「（問：被告在租
    房地給你時就已經知道該房地已經遭查封了？）是。」等語
    （見臺灣板橋地方法院檢察署97年度他字第6113號卷第20頁
    ），是聲請人於承租上開房屋時，顯已知悉該房屋已遭法院
    查封，詎其後仍簽訂租賃契約，自難認被告2 人有施用詐術
    致聲請人陷於錯誤之情，即難以刑法詐欺罪責相繩。至聲請
    意旨雖指摘於97年10月29日檢查事務官詢問時，顯將被告知
    悉查封一事誤認為是聲請人亦知悉云云，惟臺灣板橋地方法
    院檢察署檢察事務官於詢問聲請人後所製作之上開筆錄，均
    經聲請人親閱無訛後始簽名捺印，此觀諸該筆錄之記載甚明
    ，而聲請人自始至終均未否認筆錄上簽名之真正，足認聲請
    人對於當時檢察事務官詢問後所製作之詢問筆錄記載之內容
    並不爭執，聲請人於聲請交付審判時始再行爭執，且未提出
    積極證據以實其說，是以聲請人片面指稱上開筆錄記載之內
    容與事實有所出入云云，洵屬無據。
五、綜上所述，原偵查、再議機關依偵查所得證據認被告2 人犯
    罪嫌疑不足，而先後為不起訴處分及再議駁回處分，核無不
    合；聲請人猶執陳詞，指摘不起訴及駁回再議等處分為不當
    ，聲請交付審判，非有理由，應予駁回。
據上論斷，應依刑事訴訟法第258 條之3 第2 項前段，裁定如主
文。
中    華    民    國    98    年    10    月    30    日
                  刑事第十二庭  審判長法  官  李君豪
                                      法  官  何燕蓉
                                      法  官  錢衍蓁
上列正本證明與原本無異。
本裁定不得抗告。
                                      書記官  劉靜慧
中    華    民    國    98    年    10    月    30    日


司法院資訊處製作；財團法人民間司法改革基金會備份。
